【裁判字號】    97,訴,448
【裁判日期】    971021
【裁判案由】    偽造文書等
【裁判全文】
臺灣臺北地方法院刑事判決               97年度訴字第448號
公  訴  人  臺灣臺北地方法院檢察署檢察官
被      告  丙○○
            甲○○
上列被告等因偽造文書等案件，經檢察官提起公訴（九十六年度
偵字第二六二五三號），被告等於本院準備程序中就被訴事實為
有罪之陳述，經告知簡式審判程序之旨，並聽取公訴人及被告等
之意見後，本院合議庭認為適宜由受命法官獨任進行簡式審判程
序而裁定改由受命法官獨任進行簡式審判程序審理，判決如下：
    主      文
丙○○共同行使偽造私文書，足以生損害於他人，處有期徒刑捌
月，減為有期徒刑肆月，如易科罰金，以新臺幣壹仟元折算壹日
。緩刑年。
甲○○共同行使偽造私文書，足以生損害於他人，處有期徒刑壹
年，減為有期徒刑陸月，如易科罰金，以新臺幣壹仟元折算壹日
。緩刑年。
    事實及理由
一、本案除證據應補載被告丙○○、甲○○於本院準備程序及審
    理時之自白、合作金庫商業銀行西門分行民國九十七年三月
    七日函暨檢附之資料外，其餘犯罪事實及證據均引用如附件
    所示之起訴書之記載。
二、論罪科刑之法律適用：
(一)核被告二人所為，均係犯刑法第二百十六條、第二百十條之
    行使偽造私文書罪及第三百三十九條第一項之詐欺取財罪。
    被告等盜用「東京凱悅別館管理委員會」及「李秋瑩」之印
    章之行為，為偽造私文書之部分行為，不另論罪。又偽造私
    文書後持以行使，偽造私文書之低度行為為行使偽造私文書
    之高度行為所吸收，亦不另論罪。被告二人就上開犯行有犯
    意聯絡及行為分擔，均為共同正犯。其等以一行為行使偽造
    私文書及詐欺取財之犯行，為一行為同時觸犯數罪名之想像
    競合犯，應依刑法第五十五條之規定，從一重依刑法二百十
    六條、第二百十條之行使偽造私文書罪處斷。另其等於九十
    五年九月二十八日、九月二十九日先後二次所為犯行，係基
    於同一犯意下之接續行為，僅侵害一個法益，為接續犯，應
    僅論以一行使偽造私文書罪。
(二)爰審酌被告二人均無前科，素行尚稱良好、犯罪動機、目的
    、手段、生活狀況、智識程度、已與被害人「東京凱悅別館
    管理委員會」成立調解，告訴人李秋瑩於本院審理中亦表示
    願意原諒被告二人暨被告二人犯罪後均坦承犯行，態度良好
    等一切情狀，認公訴人於本院審理中具體求處被告丙○○有
    期徒刑八月、被告甲○○有期徒刑一年，均屬適當，爰各量
    處如主文所示之刑。又被告二人均未曾因故意犯罪受有期徒
    刑以上刑之宣告，有臺灣高等法院被告前案紀錄表在卷可考
    ，其等因一時失慮致罹刑典，犯罪後已坦承犯行，並與被害
    人「東京凱悅別館管理委員會」於本院民事調解庭成立調解
    ，有本院九十七年度審移調字第五號調解筆錄在卷可按，告
    訴人亦稱給被告二人緩刑無意見，可以給被告二人一次機會
    等語（見本院九十七年十月七日審判筆錄），本院認被告二
    人經此偵、審程序之教訓後，當知所警惕而無再犯之虞，是
    上開所宣告之刑，以暫不執行為適當，又公訴人雖求處被告
    二人緩刑四年，然本院審酌被告二人所判處之刑度，認應以
    緩刑三年為適當，爰均併予宣告緩刑三年，以啟自新。再被
    告二人之犯罪時間均在九十六年四月二十四日以前，經核並
    無中華民國九十六年罪犯減刑條例第三條所定不予減刑或第
    五條所定不得減刑之情形，應依同條例第二條第一項第三款
    之規定予以減刑，並依該條例第九條之規定，諭知易科罰金
    之折算標準。
(三)至被告二人偽造之私文書，業經提出交予上海商業儲蓄銀行
    龍山分行而非屬被告二人所有，依法無從宣告沒收。至其上
    之「東京凱悅別館管理委員會」及「李秋瑩」印文，為盜用
    印章所蓋用之印文，因該印文係屬真正，依法顯無從宣告沒
    收，於此一併說明。
三、另本案為適用簡式審判程序之案件，依刑事訴訟法第三百十
    條之二之規定，此有罪判決書之製作，準用刑事訴訟法第四
    百五十四條之規定，附此敘明。
據上論斷，應依刑事訴訟法第二百七十三條之一第一項、第二百
九十九條第一項前段、第三百十條之二、第四百五十四條第二項
，刑法第二十八條、第二百十六條、第二百十條、第三百三十九
條第一項、第五十五條、第七十四條第一項第一款、第四十一條
第一項前段，刑法施行法第一條之一第一項、第二項前段，中華
民國九十六年罪犯減刑條例第二條第一項第三款、第七條、第九
條，判決如主文。
本案經檢察官楊展庚到庭執行職務
中    華    民    國    97    年    10    月    21    日
                  刑事第十一庭  法  官  黃紹紘
以上正本證明與原本無異。
如不服本判決，應於判決送達後十日內（應抄附繕本）向本院提
出上訴狀（上訴書狀應敘述具體理由。上訴書狀未敘述上訴理由
者，應於上訴期間屆滿後二十日內補提理由書於原審法院。）。
告訴人或被害人如對於本判決不服者，應具備理由請求檢察官上
訴，其上訴期間之計算係以檢察官收受判決正本之日期為準。
                                書記官  陳靜君
中    華    民    國    97    年    10    月    29    日
附件：
臺灣臺北地方法院檢察署檢察官起訴書
                                     96年度偵字第26253號
    被      告  丙○○  女  41歲（民國○○年○月○○日生）
                        住臺北市○○區○○街111號5樓之1
                        居臺北市○○區○○路199巷23號5樓
                        國民身分證統一編號：Ｚ000000000號
                甲○○  男  45歲（民國○○年○月○日生）
                        住臺北市○○區○○路199巷23號5樓
                        國民身分證統一編號：Ｚ000000000號
上列被告等因偽造文書等案件，已經偵查終結，認應該提起公訴
，茲將犯罪事實及證據並所犯法條分敘如下：
            犯罪事實
一、緣丙○○與甲○○原係夫妻關係，2人於民國95年11月間離
    婚，目前則為同居關係。丙○○於民國95年7月間至96年7月
    間，擔任臺北市○○區○○街111號東京凱悅別館管理委員
    會之主任委員，甲○○則為主委職權行使人，2人明知東京
    凱悅別館管理委員會在上海商業儲蓄銀行龍山分行（下稱上
    海銀行龍山分行）帳號00-00000-000000-0、面額新臺幣（
    下同）157萬2595元、期間94年1月3日起至95年1月3日止之
    定期存款存單1張，仍在該管理委員會之財務委員保管中，
    竟共同基於意圖為自己不法之所有及偽造文書之犯意聯絡，
    於95年8、9月間，由甲○○以變更新任主任委員及財務委員
    印鑑為由，向該管理委員會總幹事乙○○取得管理委員會及
    財務委員李秋瑩之印鑑後，2人即於95年9月28日上午10時許
    ，相偕至上海銀行龍山分行，由丙○○佯以該定期存款存單
    「丟棄」為由，填具「存摺/存單掛失止付及補發（結清）
    申請書」，並簽名及蓋用丙○○之印章後，當場交由甲○○
    蓋用「東京凱悅別館管理委員會」及「李秋瑩」之印鑑，而
    偽造東京凱悅別館管理委員及李秋瑩名義之私文書，持向上
    海銀行龍山分行不知情之行員行使，使該行員陷於錯誤，而
    據以辦理該定期存款單之結清銷戶有關手續，並於翌（29）
    日，再由甲○○在活期性存款取款憑條上，蓋用「東京凱悅
    別館管理委員會」及「李秋瑩」之印鑑，而偽造東京凱悅別
    館管理委員及李秋瑩名義之私文書，並填具匯出匯款申請書
    ，持向上海銀行龍山分行不知情之行員行使，使該行員陷於
    錯誤，再據以將上開款項轉匯至甲○○在合作金庫銀行西門
    分行所開設之第0000000000000號帳戶內，甲○○隨之提領
    上開款項花用殆盡，足以生損害於上海商業銀行定期存款單
     管理之正確性、東京凱悅別館管理委員會及李秋瑩。
二、案經被害人李秋瑩告訴暨臺北市政府警察局萬華分局報告偵
    辦。
            證據並所犯法條
一、證據：
 ┌───┬──────────┬────────────┐
 │編號  │證據名稱            │待證事實                │
 ├───┼──────────┼────────────┤
 │1     │被告丙○○之供述    │1、被告丙○○於95年7月間│
 │      │                    │   至96年7月間，擔任臺北│
 │      │                    │   市○○區○○街111 號 │
 │      │                    │   東京凱悅別館管理委員 │
 │      │                    │   會之主任委員，被告邱 │
 │      │                    │   裕宏則為主委職權行使 │
 │      │                    │   人之事實。           │
 │      │                    │2、被告2人於95年9月28 日│
 │      │                    │   上午10時許，相偕至上 │
 │      │                    │   海銀行龍山分行，由被 │
 │      │                    │   告丙○○填具「存摺/存│
 │      │                    │   單掛失止付及補發（結 │
 │      │                    │   清）申請書」，並簽名 │
 │      │                    │   及蓋用丙○○之印鑑後 │
 │      │                    │   ，當場交由被告甲○○ │
 │      │                    │   蓋用「東京凱悅別館管 │
 │      │                    │   理委員會」及「李秋瑩 │
 │      │                    │   」之印鑑，辦理該定期 │
 │      │                    │   存款單結清銷戶有關手 │
 │      │                    │   續之事實。           │
 ├───┼──────────┼────────────┤
 │2     │被告甲○○之供述    │1、被告丙○○於95年7月間│
 │      │                    │   至96年7月間，擔任臺北│
 │      │                    │   市○○區○○街111 號 │
 │      │                    │   東京凱悅別館管理委員 │
 │      │                    │   會之主任委員，被告邱 │
 │      │                    │   裕宏則為主委職權行使 │
 │      │                    │   人之事實。           │
 │      │                    │2、被告2人於95年9月28日 │
 │      │                    │   上午10時許，相偕至上 │
 │      │                    │   海銀行龍山分行，由被 │
 │      │                    │   告丙○○填具「存摺/存│
 │      │                    │   單掛失止付及補發（結 │
 │      │                    │   清）申請書」，並簽名 │
 │      │                    │   及蓋用丙○○之印章後 │
 │      │                    │   ，當場交由被告甲○○ │
 │      │                    │   蓋用「東京凱悅別館管 │
 │      │                    │   理委員會」及「李秋瑩 │
 │      │                    │   」之印鑑，辦理該定期 │
 │      │                    │   存款單結清銷戶有關手 │
 │      │                    │   續之事實。           │
 │      │                    │3、被告甲○○於95年9月29│
 │      │                    │   日申請將上開款項轉匯 │
 │      │                    │   至被告甲○○在合作金 │
 │      │                    │   庫銀行西門分行所開設 │
 │      │                    │   之第0000000000000號帳│
 │      │                    │   戶內，被告甲○○隨之 │
 │      │                    │   提領上開款項花用殆盡 │
 │      │                    │   。                   │
 ├───┼──────────┼────────────┤
 │3     │告訴人李秋瑩之指訴  │1、被告2人未經同意蓋用  │
 │      │                    │   「東京凱悅別館管理委 │
 │      │                    │   員會」及「李秋瑩」之 │
 │      │                    │   印鑑，辦理該定期存款 │
 │      │                    │   單結清銷戶有關手續之 │
 │      │                    │   事實。               │
 │      │                    │2、上開定期存款單仍在東 │
 │      │                    │   京凱悅別館管理委員會 │
 │      │                    │   第3屆財務委員保管中之│
 │      │                    │   事實。               │
 ├───┼──────────┼────────────┤
 │4     │證人乙○○之證述    │1、被告丙○○自95年7月起│
 │      │                    │   迄96年7月止，係擔任東│
 │      │                    │   京凱悅別館管理委員會 │
 │      │                    │   之主任委員，被告邱裕 │
 │      │                    │   宏則為實際主任委員職 │
 │      │                    │   權行使人之事實。     │
 │      │                    │2、被告甲○○以欲變更新 │
 │      │                    │   任主任委員及財務委員 │
 │      │                    │   之印鑑為由，向證人覃 │
 │      │                    │   傳樑取得「東京凱悅別 │
 │      │                    │   館管理委員會」及「李 │
 │      │                    │   秋瑩」印鑑之事實。   │
 │      │                    │3、被告甲○○並未表示要 │
 │      │                    │   將該定期存款結清之事 │
 │      │                    │   實。                 │
 ├───┼──────────┼────────────┤
 │5     │證人邱鈺鋒之證述    │被告2人未經東京凱悅別館 │
 │      │                    │管理委員會同意，而擅將該│
 │      │                    │定期存款解約，並未將該存│
 │      │                    │款交給管理委員會之事實。│
 ├───┼──────────┼────────────┤
 │6     │證人郭逸鋒之證述    │1、證人郭逸鋒係上海銀行 │
 │      │                    │   龍山分行之行員。     │
 │      │                    │2、該定存結清及匯款均由 │
 │      │                    │   證人郭逸鋒承辦之事實 │
 │      │                    │   。                   │
 │      │                    │3、被告丙○○臨櫃辦理上 │
 │      │                    │   開定期存款結清時，所 │
 │      │                    │   提出之「存摺/存單掛失│
 │      │                    │   止付及補發（結清）申 │
 │      │                    │   請書」已填載及用印完 │
 │      │                    │   成之事實。           │
 │      │                    │4、被告甲○○於95年9月29│
 │      │                    │   日臨櫃辦理，申請將上 │
 │      │                    │   開定期存款結清之款項 │
 │      │                    │   轉匯至被告甲○○在合 │
 │      │                    │   作金庫銀行西門分行所 │
 │      │                    │   開設之第0000000000000│
 │      │                    │   號帳戶內之事實。     │
 ├───┼──────────┼────────────┤
 │7     │定期存款存單、上海銀│全部犯罪事實。          │
 │      │行定期性存款利息計算│                        │
 │      │單、存摺/存單掛失止 │                        │
 │      │付及補發（結清）申請│                        │
 │      │書、上海銀行匯出匯款│                        │
 │      │申請書、轉帳支出傳票│                        │
 │      │、活期性存款取款憑條│                        │
 │      │、被告甲○○之合作金│                        │
 │      │庫銀行西門分行所開設│                        │
 │      │之第0000000000000號 │                        │
 │      │帳戶交易明細表      │                        │
 └───┴──────────┴────────────┘
二、所犯法條：核被告等所為，均係犯刑法第216條行使第210條
    之偽造私文書及同法第339條第1項之詐欺取財罪嫌。被告2
    人有犯意之聯絡及行為之分擔，請依共同正犯論。
三、依刑事訴訟法第251條第1項提起公訴。
  此  致
臺灣臺北地方法院
中    華    民    國    97    年       2    月    29    日
                              檢  察  官    陳  淑  雲
本件正本證明與原本無異
中    華    民    國    97    年       3    月    12    日
                              書  記  官    林  志  忠
附錄本案所犯法條全文
刑法第216條（行使偽造變造或登載不實之文書罪）
行使第210條至第215條之文書者，依偽造、變造文書或登載不實
事項或使登載不實事項之規定處斷。
刑法第210條（偽造變造私文書罪）
偽造、變造私文書，足以生損害於公眾或他人者，處5年以下有
期徒刑。
刑法第339條（普通詐欺罪）
意圖為自己或第三人不法之所有，以詐術使人將本人或第三人之
物交付者，處5年以下有期徒刑、拘役或科或併科1千元以下罰金
。
以前項方法得財產上不法之利益或使第三人得之者，亦同。
前二項之未遂犯罰之。


司法院資訊處製作；財團法人民間司法改革基金會備份。
